【裁判字號】    91,自,963
【裁判日期】    920527
【裁判案由】    詐欺
【裁判全文】
臺灣臺北地方法院刑事裁定                          九十一年度自字第九六三號
    自  訴  人  乙○○
    被      告  甲○○
右列被告因詐欺案件，經自訴人提起自訴，本院裁定如左：
    主  文
自訴駁回。
    理  由
一、自訴意旨略以：被告甲○○（藝名金琪琪）於八十八年十二月一日至台北市宏都
    夜總會上班，除給予車馬費外，雙方並言明離職時負責清償所有債務，然被告於
    九十年五月十五日離職時，將所簽許多本票彙整於一張本票其金額為新台幣（下
    同）五十四萬四千零六十四元，惟被告心存不良，本票到期卻不獲兌現，且被告
    本票之地址亦亂寫，電話也不通，顯見被告實犯有刑法第三百三十九條第一項詐
    欺罪嫌云云。
二、按法院或受命法官於自訴案件第一次審判期日前訊問及調查結果，如認為案件有
    刑事訴訟法第二百五十二條至第二百五十四條之情形者，得以裁定駁回其自訴，
    同法第三百二十六條第三項定有明文。次按刑法第三百三十九條第一項詐欺罪之
    成立，以意圖為自己或第三人不法所有，以詐術使人將本人或第三人之物交付為
    要件，所謂以詐術使人交付，必須被詐欺人因其詐術而陷於錯誤，若其所用方法
    ，不能認為詐術，亦不致使人陷於錯誤，即不構成該罪（最高法院四十六年台上
    字第二六０號判例參照）；至民事債務當事人間，若有未依債務本旨履行給付債
    務之情形，因在一般社會經驗上可能之原因甚多，或因不可歸責之事由無法給付
    ，或因合法得對抗他造主張抗辯而拒絕給付，甚或於債之關係成立後始因可歸責
    之事由而遲延給付，均有可能，非必出於自始無意給付之詐欺一端，是苟無足以
    證明被告於債之關係發生時自始即欲故意成立財產犯罪之積極證據，自不得僅以
    被告債信違反之客觀事後狀態，推定被告該當於意圖不法所有並施用詐術之詐欺
    罪構成要件。
三、本件自訴人謝夢綺認被告甲○○涉有詐欺罪嫌，無非係以其指訴：並提出本票影
    本一紙，為其主要論據。訊據被告否認詐欺犯行，辯稱：本票雖然是伊簽的，但
    是是伊之前男朋友林金石欠自訴人錢，伊就簽本票給自訴人，而當時簽本票住址
    寫錯，可能是喝醉，而電話後來也沒用，但本票上之身分證也是對的等語惟查，
    自訴人於本院調查時供稱：被告是在九十年初向伊借六十幾萬元，伊沒有算利息
    ，而錢是從薪水慢慢扣掉，因為伊和被告在同一家宏都夜總會上班，才借被告錢
    ，且被告後來有還了五、六萬元，差不多在二、三個月內還錢，後來因為離職才
    要被告簽本票等語（見本院九十二年四月二日訊問筆錄），顯見被告當時向自訴
    人借錢時，自訴人應可據以評估被告有無還款能力，自行決定是否借款予被告，
    尚難認被告有何使用詐術可言；又自訴人提出之本票影本一紙，縱可證明被告欠
    債之事實，然如上所述，嗣後給付遲延之原因甚多，非必出於自始無意給付之詐
    欺一端，而自訴人除被告未返還借款之事實外，並無提出其他被告自始即有意行
    騙之積極事證，以此債務不履行之事實，尚難認被告初始即有不法所有之意圖，
    本案應屬單純債務不履行之民事糾紛，核與詐欺罪之構成要件自屬有間。此外，
    復查無積極證據足認被告有何詐欺犯行，是被告犯罪嫌疑顯有不足，而有刑事訴
    訟法第二百五十二條第十款之情形，依首揭說明，自應駁回本件自訴。
據上論斷，應依刑事訴訟法第二百五十二條第十款、第三百二十六條第三項，裁定如
主文。
中      華      民      國    九十二    年      五      月    二十七    日
                                    臺灣臺北地方法院刑事第三庭
                                        法  官  陳  德  民
右正本證明與原本無異
如不服本裁定應於送達後五日內向本院提出抗告狀
                                        書記官  葉  志  昭
中      華      民      國    九十二    年      五      月    二十九   日


司法院資訊處製作；財團法人民間司法改革基金會備份。
